【裁判字號】    97,訴,2104
【裁判日期】    970915
【裁判案由】    違反毒品危害防制條例
【裁判全文】
臺灣彰化地方法院刑事判決              97年度訴字第2104號
公  訴  人  臺灣彰化地方法院檢察署檢察官
被      告  甲○○
上列被告因違反毒品危害防制條例案件，經檢察官提起公訴（97
年度毒偵字第2374號），本院依簡式審判程序判決如下：
    主    文
甲○○施用第一級毒品，累犯，處有期徒刑柒月，扣案之第一級
毒品海洛因壹包（驗餘淨重零點零柒肆公克），沒收銷燬之。
    事    實
一、甲○○前因施用第一級毒品案件，經本院於民國（下同）96
    年5 月21日，以96年度訴字第560 號判決判處有期徒刑6 月
    ，得易科罰金確定，經其入監執行後，因中華民國96年罪犯
    減刑條例施行，而經本院以96年度聲減字第1874號裁定減為
    有期徒刑3 月，得易科罰金確定，並於97年2 月9 日徒刑執
    行完畢。另因施用毒品案件，經本院以94 年度毒聲字第291
    號裁定送觀察、勒戒後，認有繼續施用毒品之傾向，再經本
    院以94年度毒聲字第843 號裁定送強制戒治、於95年8 月10
    日強制戒治執行完畢釋放，而由臺灣彰化地方法院檢察署檢
    察官以95年度戒毒偵字第232 號、233 號、234 號、第235
    號、第236 號、第237 號為不起訴處分確定。詎仍不知悛悔
    ，另行基於施用第一級毒品海洛因之犯意，於97年6月1日凌
    晨零時15分許，在其當時位於彰化縣員林鎮○○路附近租屋
    處，以將海洛因摻水置入針筒內、注射血管之方式，施用第
    一級毒品海洛因1次。嗣於97年6月1日下午1時50分許，在彰
    化縣埔心鄉○○路與中興路口處為警盤查，其於有偵查犯罪
    職權之機關或個人發覺其犯罪前，自動交出海洛因1包（驗
    餘淨重0.0734公克）供警扣案，並向員警坦承有施用第一級
    毒品海洛因之犯行而自首，且主動接受裁判，而經警採尿送
    驗後，結果呈海洛因代謝物嗎啡陽性反應。
二、案經彰化縣警察局溪湖分局報請臺灣彰化地方法院檢察署檢
    察官偵查起訴。
    理    由
一、除被告所犯為死刑、無期徒刑、最輕本刑為3 年以上有期徒
    刑之罪或高等法院管轄第一審案件者外，於前條第1 項程序
    進行中，被告先就被訴事實為有罪之陳述時，審判長得告知
    被告簡式審判程序之旨，並聽取當事人、代理人、辯護人及
    輔佐人之意見後，裁定進行簡式審判程序，刑事訴訟法第27
    3 條之1 第1 項、第284 條之1 分別定有明文。本件被告甲
    ○○所涉係死刑、無期徒刑、最輕本刑為3 年以上有期徒刑
    之罪或高等法院管轄第一審案件以外之罪，並於本院行準備
    程序時就被訴事實為有罪之陳述，本院合議庭依前揭規定，
    經評議結果，裁定改由受命法官獨任行簡式審判程序，合先
    敘明。
二、上開事實，業據被告甲○○於警詢、偵訊、本院準備程序及
    審理時坦承不諱（見臺灣彰化地方法院檢察署97年度毒偵字
    第2374號卷第3-6 、31、32頁，本院97年度訴字第2104號卷
    第27、33-35頁），且查：
（一）被告尿液經以氣相層析質譜儀（即ＧＣ／ＭＳ）方法檢驗
      結果，確呈第一級毒品海洛因之陽性反應，有彰化縣警察
      局溪湖分局委託檢驗尿液代號與真實姓名對照認證單、詮
      昕科技股份有限公司97年6 月13日第00000000號濫用藥物
      尿液檢驗報告各1 紙附卷足證（見臺灣彰化地方法院檢察
      署97年度毒偵字第2374號卷第15、38頁），並有行政院衛
      生署草屯療養院97年6 月27日草療鑑字第0970005536號鑑
      定書1 紙、照片4 張在卷可稽（見臺灣彰化地方法院檢察
      署97年度毒偵字第2374號卷第16、18、19、41頁），及海
      洛因1 包（驗餘淨重0.0734公克）扣案可佐（見臺灣彰化
      地方法院檢察署97年度毒偵字第2374號卷第37頁），是認
      被告自白核與事實相符。
（二）依鑑識實務，按海洛因施用入人體後水解還原成嗎啡，再
      循嗎啡之代謝方式排出體外，且吸食或施打煙毒者，經人
      體代謝作用於8 小時內，即有30％之量排出，24小時之後
      ，續有約剩餘量之90％再排出，72小時之後仍有剩餘微量
      排出，吸食或施打者個人體質不同，其排出時間亦會有差
      異。是依上開說明，佐以被告前揭尿液檢驗報告，被告自
      白於前揭時間施用第一級毒品海洛因1 次等語，足認被告
      自白核與事實相符，堪可採為論罪科刑之依據。
（三）被告前因施用毒品案件，經本院以94年度毒聲字第291 號
      裁定送觀察、勒戒後，認有繼續施用毒品之傾向，再經本
      院以94年度毒聲字第843 號裁定送強制戒治、於95年8 月
      10日強制戒治執行完畢釋放，而由臺灣彰化地方法院檢察
      署檢察官以95年度戒毒偵字第232 號、233 號、234 號、
      第235 號、第236 號、第237 號為不起訴處分確定，有臺
      灣高等法院被告前案紀錄表及臺灣彰化地方法院檢察署刑
      案資料查註紀錄表各1 份在卷可按，其於前開強制戒治執
      行完畢釋放後，5 年內再犯本案施用第一級毒品1 次之犯
      行，與毒品危害防制條例第23條第2 項之規定相符。本件
      事證明確，被告犯行堪以認定，應予依法論科。
三、核被告甲○○所為，係犯毒品危害防制條例第10條第1 項之
    施用第一級毒品罪。其施用第一級毒品而持有之低度行為，
    為施用第一級毒品之高度行為所吸收，不另論罪。又被告前
    因施用第一級毒品案件，經本院於96年5 月21日，以96年度
    訴字第560 號判決判處有期徒刑6 月，得易科罰金確定，經
    其入監執行後，因中華民國96年罪犯減刑條例施行，而經本
    院以96年度聲減字第1874號裁定減為有期徒刑3 月，得易科
    罰金確定，並於97年2 月9 日徒刑執行完畢，此有臺灣高等
    法院被告前案紀錄表及臺灣彰化地方法院檢察署刑案資料查
    註紀錄表各1 份在卷可憑，其於受有期徒刑執行完畢後， 5
    年以內故意再犯本件有期徒刑以上之罪，為累犯，應依刑法
    第47條第1 項規定，加重其刑。另按刑法第62條所謂「發覺
    」，固非以有偵查犯罪職權之機關或人員確知其人犯罪無誤
    為必要，而於對其發生嫌疑時，即得謂為已發覺；但此項對
    犯人之嫌疑，仍須有確切之根據得為合理之可疑者，始足當
    之，若單純主觀上之懷疑，要不得謂已發生嫌疑（最高法院
    72年臺上字第641 號判例意旨參照）。本件被告所犯上述施
    用第一級毒品海洛因之犯行，係因其於97 年6 月1 日下午1
    時50分許，在彰化縣埔心鄉○○路與中興路口處為警盤查，
    其於有偵查犯罪職權之機關或個人發覺其犯罪前，自動交付
    員警其所有之第一級毒品海洛因1 包（驗餘淨重0.0734公克
    ），向員警坦承有施用第一級毒品海洛因之犯行而自首，且
    主動接受裁判，據被告於警詢、本院審理中陳稱明確（見臺
    灣彰化地方法院檢察署97年度毒偵字第2374號卷第4 頁，本
    院97年度訴字第2104號卷第34頁），足徵被告確係在警員未
    發現有確切之根據得為合理之懷疑前，即主動供述其為上述
    施用第一級毒品海洛因之犯行，被告係對於未發覺之罪自首
    而接受裁判，爰依自首之規定，就其所犯，減輕其刑，並依
    法先加後減之。爰審酌被告之素行、動機、目的、手段、所
    生危害及其犯後態度等一切情狀，量處如主文所示之刑。另
    本件被告犯罪之時間係在96年4 月24日以後，並不符合中華
    民國96年罪犯減刑條例所定之減刑要件，尚無依該條例規定
    予以減刑之餘地。至扣案之白色粉末1 包（驗餘淨重0.0734
    公克），經行政院衛生署草屯療養院以化學呈色法、氣相層
    析質譜儀分析法檢驗，含海洛因成分，有該院97年6 月27日
    草屯鑑字第0970005536號鑑定書1 紙在卷可查（見臺灣彰化
    地方法院檢察署97年度毒偵字第2374號卷第41頁），屬第一
    級毒品，應不問屬於犯人與否，依毒品危害防制條例第18條
    第1 項前段規定，沒收銷燬之。
據上論斷，應依刑事訴訟法第273 條之1第1項、第299條第1項前
段，毒品危害防制條例第10條第1 項、第18條第1 項前段，刑法
第11條、第47條第1 項、第62條前段，判決如主文。
本案經檢察官蔡明達到庭執行職務。
中    華    民    國    97    年    9     月    15    日
                        刑事第四庭    法  官  林秉暉
上正本證明與原本無異。
如不服本判決，應於判決送達後10日內，向本院提出上訴書狀，
上訴書狀應「敘述具體上訴理由」，並按他造當事人之人數附繕
本。「切勿逕送上級法院」。
中    華    民    國    97    年    9     月     15    日
                                      書記官   張清秀
毒品危害防制條例第10條第1項
施用第一級毒品者，處6月以上5年以下有期徒刑。


司法院資訊處製作；財團法人民間司法改革基金會備份。
